【裁判字號】    99,裁,2395
【裁判日期】    991007
【裁判案由】    聲請停止執行
【裁判全文】
最  高  行  政  法  院  裁  定
                                      99年度裁字第2395號
抗  告  人  甲○○
上列抗告人因與相對人中國醫藥大學間聲請停止執行事件，對於
中華民國99年7月8日臺中高等行政法院99年度停字第14號裁定，
提起抗告，本院裁定如下︰
    主  文
抗告駁回。
抗告訴訟費用由抗告人負擔。
    理  由
一、按抗告法院認抗告為不合法或無理由者，應為駁回抗告之裁
    定。
二、抗告人前係相對人中醫系8年級學生，於民國（下同）98年9
    月22日經相對人學生事務委員會以其偷竊、偽造文書及嚴重
    影響校譽等重大過失行為，以榮學字第0980010480號函核定
    處以抗告人開除學籍之懲處處分（下稱系爭開除學籍處分）
    。抗告人不服，向相對人申訴評議委員會（下稱申評會）提
    起申訴，經申評會於98年10月19日評議決定維持系爭開除學
    籍處分。抗告人不服，向教育部提起訴願，遭決定駁回後，
    乃於提起行政訴訟之同時，併依行政訴訟法第116條第2項規
    定，向原審聲請停止系爭開除學籍處分之執行，經原審以99
    年度停字第14號裁定（下稱原裁定）駁回。抗告人不服，向
    本院提起本件抗告。
三、本件原裁定略以：相對人之系爭開除學籍處分屬形成處分，
    一經發布即生效力，其嗣後報請教育部註銷學籍，非該處分
    之生效要件，自無原處分已否執行完畢問題。又系爭開除學
    籍之處分縱經判決確定撤銷，依「大學及專科學校學生申訴
    案處理原則」第22點「訴願及行政訴訟獲救濟輔導」規定，
    相對人將輔導抗告人復學，抗告人被開除學籍所受損害，亦
    能以金錢賠償而回復，尚難認有將發生難以回復損害之情形
    ，核無難於回復之損害情事，且抗告人所提請求撤銷系爭開
    除學籍之訴，業經原審以99年度訴字第156號判決駁回在案
    ，足徵本案訴訟在法律上顯無理由，其停止執行之聲請核與
    停止執行之要件不符，不應准許，應予駁回等語，乃駁回其
    停止執行之聲請。
四、抗告意旨略以：按「…查原行政處分之合法性顯有疑義者，
    行政法院得依聲請就原行政處分之全部或一部，停止執行，
    訴願法第93條第2、3項定有明文。至行政爭訟程序中裁定停
    止執行之範圍，參諸行政訴訟法第116條第5項規定：『停止
    執行之裁定，得停止原處分或原決定之效力…。』依此規定
    ，一經為停止執行裁定，不僅停止給付性質原處分之執行力
    ，即形成性質原處分之形成效果亦因之而受阻卻。…」有本
    院90年度裁字第168號裁定意旨可參。是原裁定略以：「…
    本件相對人之開除學籍處分屬形成處分，一經發布即生效力
    ，自無原處分已否執行完畢問題。…」為由，駁回抗告人停
    止執行之聲請，顯與本院前揭裁定意旨相違，而有適用法律
    不當之違法。又抗告人為相對人校內中、西醫學系雙修之學
    生，依相對人所訂立之「中國醫藥大學中醫學院中醫學系學
    生修讀醫學院醫學系雙主修辦法」第9條規定，抗告人於相
    對人校內之修業年限最長為10年。抗告人遭此處分前已為相
    對人校內中醫系8年級學生，僅餘半學期之醫院實習即可完
    成學業，然嗣因刑事案件審理、羈押之故，而休學1年，故
    抗告人於相對人校內之修業年限僅剩1年，即於99年9月開始
    之此一學年。換言之，若抗告人無法於此一學年完成其醫院
    實習，縱然嗣後本案行政訴訟獲得救濟，亦仍無法完成其未
    竟之學業。抗告人於原審主張此事由，並聲請原審向相對人
    函詢：如本案開除學籍處分經法院判決撤銷後，聲請人向相
    對人聲請回復學籍，繼續就學，是否不受其所訂立之「中國
    醫藥大學中醫學院中醫學系學生修讀醫學院醫學系雙主修辦
    法」第9條規定即10年修業年限之限制。然原審未予調查，
    亦未說明理由，遽認依「大學及專科學校學生申訴案處理原
    則」第22點規定，不會使抗告人受有難於回復之損害，顯有
    應調查而未調查、裁定理由不備之違法。另抗告人涉嫌偽造
    文書、殺人罪部分經臺灣高等法院臺中分院刑事判決無罪，
    而偷竊、毀損屍體罪部分則獲判緩刑，且檢方並未就抗告人
    部分提起上訴，而告確定。惟系爭開除學籍處分記載「林生
    因偷竊、『偽造文書』及嚴重影響校譽等重大過失行為」等
    語，並以此為開除學籍處分之主要理由，是以，相對人所為
    之系爭開除學籍處分及申評會評議決定，認定事實已有重大
    違誤，抗告人於申訴評議程序、訴願程序、原審審理程序均
    主張之，然相對人及原審皆恝置未理。綜上所述，系爭開除
    學籍處分內容確有認定事實錯誤之重大瑕疵，導致抗告人訴
    請撤銷系爭開除學籍處分有理由之機率大增，實有將開除學
    籍處分先予停止執行之必要等語，求為廢棄原裁定，並准予
    系爭開除學籍處分停止執行。
五、本院查：
(一)、按「（第2項）行政訴訟繫屬中，行政法院認為原處分或
      決定之執行，將發生難於回復之損害，且有急迫情事者，
      得依職權或依聲請裁定停止執行。但於公益有重大影響，
      或原告之訴在法律上顯無理由者，不得為之。…（第5項
      ）停止執行之裁定，得停止原處分或決定之效力、處分或
      決定之執行或程序之續行之全部或部分。」為行政訴訟法
      第116條第2項、第5項所明定。準此，行政處分不待執行
      即可發生效力者，如形成處分或確認處分，只須停止該處
      分之效力即可。本件相對人之系爭開除學籍處分屬形成處
      分，一經發布即生效力，其嗣後報請教育部註銷學籍，非
      該處分之生效要件，自無原處分已否執行完畢問題，此有
      本院92年度裁字第1190號裁定意旨可參，原裁定雖為相同
      之論述，惟並未據此推論不得停止形成處分例如開除學籍
      處分之效力，抗告人主張原裁定據此駁回抗告人停止執行
      之聲請，顯與本院90年度裁字第168號裁定意旨相違，而
      有適用法律不當之違法云云，容有誤會，委無可採。
(二)、次按「訴願及行政訴訟獲救濟輔導：（一）依訴願決定或
      行政訴訟判決另為處分並同意學生復學者，其因特殊事故
      無法及時復學時，各校應輔導其復學；對已入營無法復學
      之役男，學校應保留其學籍，俟其退伍後，輔導優先復學
      ；復學前之離校期間並得補辦休學。（二）依訴願決定或
      行政訴訟判決另為處分並同意學生復學者，應依各校規定
      完成撤銷退學程序。」為「大學及專科學校學生申訴案處
      理原則」第22點所規定。再按「（第1項）依規定應予退
      學或開除學籍學生，如有異議或認有其他損及學生個人權
      益時，得說明具體事實依學生申訴辦法去向學生申訴評議
      委員會提起申訴，合乎申訴要件者，在申訴結果未確定前
      ，不因申訴之提起，而停止原處分之執行；但在校生得繼
      續在校肄業。學生申訴辦法另訂之。（第2項）前項受處
      分學生經校內申訴，未獲救濟者，得依法提起訴願及行政
      訴訟；原處分經上級主管機關（教育部）決定或行政法院
      判決顯係違法或不當時，學校應另為處分。（第3項）依
      前項規定經學校另為處分准予復學之學生，因特殊事故無
      法及時復學時，應輔導復學；其復學前之離校期間，並得
      補辦休學。」為「中國醫藥大學學則」第6章「休學、復
      學、轉學、退學」之第52條所規定。且依該學則第3章「
      修業年限、學分成績」之第20條第5項後段規定：「休學
      期間亦不納入修業年限。」準此，抗告人得就相對人之系
      爭開除學籍處分提起申訴、訴願、行政訴訟，該開除學籍
      處分如經教育部決定或行政法院判決顯係違法或不當時，
      相對人應另為處分准予抗告人復學或輔導其復學，其復學
      前之離校期間，並得補辦休學。是抗告人主張其係相對人
      中醫系8年級學生，申請雙主修，其修業年限最長為10年
      ，因本案之故，已休學1年，其修業年限僅剩1年，即於99
      年9月開始之此一學年，原審未依其聲請向相對人函詢此
      情，逕依「大學及專科學校學生申訴案處理原則」第22點
      規定，遽謂其未受有難於回復之損害，顯有應調查而未調
      查、裁定理由不備之違法云云，顯係將「中國醫藥大學學
      則」第3章「修業年限、學分成績」中有關修業年限之規
      定與第6章「休學、復學、轉學、退學」中有關休學之規
      定混為一談，所指原審未予調查，其裁定有不備理由之違
      法云云，亦有誤解，殊無足取。
(三)、抗告人對於相對人之系爭開除學籍處分，業已循序提起申
      訴、訴願、行政訴訟，經申評會於98年10月19日評議決定
      「維持原處分」、教育部以99年2月22日台訴字第0990013
      202A號訴願決定駁回、原審以99年7月8日99年度訴字第15
      6號判決駁回及本院以99年9月30日99年度裁字第2314號裁
      定駁回在案，是系爭開除學籍處分業已確定，行政訴訟已
      終結而非繫屬中。抗告人提起本件抗告，請求廢棄原裁定
      ，並准予系爭開除學籍處分停止執行，於法尚有未合，為
      無理由，應予駁回。
六、據上論結，本件抗告為無理由。依行政訴訟法第104條、民
    事訴訟法第95條、第78條，裁定如主文。
中    華    民    國    99    年    10    月    7     日
                    最高行政法院第四庭
                        審判長法官  劉  鑫  楨
                              法官  侯  東  昇
                              法官  陳  金  圍
                              法官  吳  慧  娟
                              法官  曹  瑞  卿

以  上  正  本  證  明  與  原  本  無  異
中    華    民    國    99    年    10    月    8     日
                              書記官  莊  俊  亨

司法院資訊處製作；財團法人民間司法改革基金會備份。
